【裁判字號】    98,上易,1047
【裁判日期】    991018
【裁判案由】    塗銷所有權移轉登記等
【裁判全文】
臺灣高等法院民事裁定                98年度上易字第1047號
    上  訴  人  丙○○
                乙○○
                甲○○
上列上訴人因與被上訴人戊○○○、丁○○間塗銷所有權移轉等
事件，不服本院中華民國99年9月8日所為98年度上易字第1047號
第二審判決，提起第三審上訴，本院裁定如下：
    主      文
上訴人應於收受本裁定正本之日起七日內，向本院繳納第三審裁
判費新臺幣參萬肆仟柒佰陸拾肆元，及提出委任律師或具律師資
格之關係人為訴訟代理人之委任狀。逾期未補正者，即駁回上訴
人之第三審上訴。
    理      由
一、按訴訟標的之價額，由法院核定；核定訴訟標的之價額，以
    起訴時之交易價額為準；無交易價額者，以原告就訴訟標的
    所有之利益為準，民事訴訟法第77條之1 第1 項、第2 項分
    別定有明文。次按債權人起訴主張他造二人間讓與不動產之
    債權行為及辦理所有權移轉登記之物權行為，詐害其債權，
    依法訴請判決撤銷，並命他造塗銷該不動產所有權移轉登記
    ，核其訴訟標的法律關係有詐害行為撤銷權及塗銷登記請求
    權，前者之訴訟標的價額固應以債權人獲保全受償之債權利
    益計算，但後者之訴訟標的價額即應以塗銷不動產登記之交
    易價額為準，其後再適用民事訴訟法第77條之2第1項規定，
    以該二訴訟標的價額中最高者定其訴訟標的價額，最高法院
    96年度台抗字第295號裁定見解可供參考。
二、經查：
  (一)上訴人起訴主張：渠等前參加由被上訴人戊○○○擔任會首
    而召集之互助會，嗣因被上訴人戊○○○虛列會員名單，假
    借會員名義冒標等犯行經檢察官提起公訴，並經原法院94年
    度訴字第1769號及本院96年度上訴字第3838號刑事判決認定
    犯有偽造文書罪行，上訴人及其他被害人對被上訴人戊○○
    ○提起刑事附帶民事訴訟，於97年5月8日在本院97年度附民
    字第89號成立訴訟上和解，和解筆錄載明：被上訴人戊○○
    ○同意給付上訴人丙○○、乙○○、甲○○依序為新台幣（
    下同）38萬元、90萬4,000元、38萬元，自97年6月20日起按
    月於每月20日給付4,000 元至清償完畢為止，如一期不履行
    視為全部到期。詎被上訴人戊○○○其後僅於97年6 月20日
    給付上訴人各4,000元，同年7月、8月、9月、11月給付上訴
    人各3,000 元外，嗣未再依約給付。被上訴人戊○○○為逃
    避強制執行，竟將其所有如原判決附表所示門牌中壢市○○
    ○路○段150巷18號2樓房屋及坐落基地（下稱系爭不動產）
    ，於97年8 月18日以買賣為原因，辦竣所有權移轉登記予被
    上訴人丁○○。聲明：(一)被上訴人戊○○○、丁○○間上開
    買賣係通謀虛偽意思表示，依民法第87條第1項、第242條及
    第113 條等規定，先位部分：代位被上訴人戊○○○訴請被
    上訴人丁○○將系爭不動產於97 年8月18日之所有權移轉登
    記塗銷，回復登記為被上訴人戊○○○名義。(二)縱認被上訴
    人間就系爭不動產之買賣非屬通謀虛偽意思表示，亦有害上
    訴人之債權，依民法第244條第2項、第4項、第114條準用第
    113 條等規定，備位部分：請求撤銷被上訴人間就系爭不動
    產所為之買賣行為及所有權移轉登記行為，將系爭不動產之
    所有權移轉登記塗銷等情。
  (二)原審判決上訴人先位之訴為有理由，諭知：被上訴人魏妙瑜
    應將系爭不動產於97年8月18日（誤載為98年8月18日）所為
    之所有權移轉登記塗銷，並回復為被上訴人戊○○○所有。
    被上訴人提起第二審上訴，本院判決上訴人主張之先、備位
    請求均為無理由，因而駁回上訴人在第一審之訴。則上訴人
    提起第三審上訴，其先位聲明之訴訟標的法律關係為塗銷登
    記請求權，訴訟標的價額應以塗銷不動產登記之交易價額為
    準。查系爭不動產於97年7月間之市價為224萬元，業經本院
    委請裕成不動產估價師事務所鑑定，有鑑定報告書可參，並
    為兩造所不爭執，且距上訴人97年12月17日提起本件訴訟（
    僅有5月之隔，應得採為系爭不動產起訴時之交易價額。
  (三)再上訴人之備位聲明之訴訟標的法律關係為詐害行為撤銷權
    及塗銷登記請求權，前者之訴訟標的價額應以上訴人獲保全
    之債權利益161萬6,000元【380,000＋904,000＋380,000 -
    （4,000x1x3）-（3,000x4x3）=1,616,000】 計算，但後者
    之訴訟標的價額亦應以塗銷不動產登記之交易價額為準，依
    前揭說明，備位聲明應以前開二訴訟標的價額中最高者即
    224萬元為訴訟標的之價額。
  (四)又上訴人上開先、備位聲明之訴訟標的皆為互相競合關係，
    依民事訴訟法第77條之2第1項規定，應以其中最高之訴訟標
    的價額定其訴訟標的價額，即系爭不動產之交易價額224 萬
    元，是上訴人對本院駁回上開先、備位聲明之第二審判決提
    起第三審上訴，核其訴訟標的價額應為224 萬元，則第三審
    應徵裁判費為3萬4,764元，茲命上訴人於收受本裁定正本之
    日起7日內，如數逕向本院繳納，逾期即駁回第三審上訴。
三、另按民事訴訟法第466條之1規定：「對於第二審判決上訴，
    上訴人應委任律師為訴訟代理人。但上訴人或其法定代理人
    具有律師資格者，不在此限。上訴人之配偶、三親等內之血
    親、二親等內之姻親，或上訴人為法人、中央或地方機關時
    ，其所屬專任人員具有律師資格並經法院認為適當者，亦得
    為第三審訴訟代理人。第1項但書及第2項情形，應於提起上
    訴或委任時釋明之。上訴人未依第1項、第2項規定委任訴訟
    代理人，或雖依第2 項委任，法院認為不適當者，第二審法
    院應定期先命補正。逾期未補正亦未依第466條之2為聲請者
    ，第二審法院應以上訴不合法裁定駁回之」等語。本件上訴
    人未依上開規定委任律師或具律師資格之關係人為訴訟代理
    人之委任狀，茲命上訴人於收受本裁定正本之日起7 日內補
    正，未於期限內補正者，駁回其等第三審上訴。
四、依民事訴訟法第481條、第442條第2項、第466條之1第4項規
    定，裁定如主文。
中    華    民    國    99    年    10    月    18    日
                    民事第二十庭
                        審判長法  官  張耀彩
                              法  官  盧彥如
                              法  官  林金吾
正本係照原本作成。
補正委任狀部分不得抗告。
就核定訴訟標的價額部分，如不服本裁定，應於收受送達後10日
內向本院提出抗告狀，並應繳納抗告費新台幣１千元。
中    華    民    國    99    年    10    月    18    日
                              書記官  張淑芳

司法院資訊處製作；財團法人民間司法改革基金會備份。
